---
title: "Data_analyse_FIRE"
author: "Bonda Emmafie, Froult Sehlma, Thaly Janloup, Tondra Typhaine"
date: "2024-10-14"
output: html_document
---

```{r setup, include=FALSE}
knitr::opts_chunk$set(echo = TRUE)
```

# Etude de la flore

## Diversité alpha

### *Richesse spécifique*

Dans un premier temps, la **richesse spécifique S de chaque quadrat et S_tot de chaque site** (site = espace vert) sont calculées pour la totalité des strates et pour chaque strate. Une ANOVA à un facteur permet de comparer cet indice entre les différents sites étudiés. La variable explicative est le "Site" et la variable réponse est la richesse spécifique "S".

```{r cars}
# Packages
install.packages("tidyverse")
library(tidyverse)

data_flo <- read_csv("data_flo - Data.csv")

# Calculs de la richesse spécifique pour toutes les strates
data_flo %>% 
  select(Site, Quadrat, Espece, Strate) %>%
  filter(!is.na(Espece)) %>% 
  group_by(Site, Quadrat, Strate) %>%  # Grouper d'abord par Site et Quadrat
  summarise(S = n_distinct(Espece)) %>%  # Compter les espèces uniques dans chaque groupe
  mutate(H_max = log2(S)) %>% # Calcul de H_max la valeur maximal de l'indice de Shannon
  print() ->
  Richesse

Richesse %>% 
  summarise(S_tot = sum(S)) %>%  # Compter les espèces uniques dans chaque groupe
  mutate(H_max = log2(S_tot)) %>% # Calcul de H_max la valeur maximal de l'indice de Shannon
  print() ->
  Richesse_tot

# Visualisation graphique du nombre d'espèce par site
boxplot(S~Site, data = Richesse, main ="Richesse spécifique des sites étudiés")


# Calculs de la richesse spécifique pour les arbres 
data_flo %>% 
  select(Site, Quadrat, Espece, Strate) %>%
  filter(!is.na(Espece)) %>% 
  filter(Strate == "Arbre") %>% 
  group_by(Site, Quadrat) %>%  # Grouper d'abord par Site et Quadrat
  summarise(S = n_distinct(Espece)) %>% # Compter les espèces uniques dans chaque groupe
  mutate(H_max = log2(S)) %>% # Calcul de H_max la valeur maximal de l'indice de Shannon
  print() ->
  Richesse_arbre

Richesse_arbre %>% 
  summarise(S_tot = sum(S)) %>%  # Compter les espèces uniques dans chaque groupe
  mutate(H_max = log2(S_tot)) %>% 
  print() ->
  Richesse_tot_arbre

# Visualisation graphique du nombre d'espèce d'arbre par site
boxplot(S~Site, data = Richesse_arbre, main ="Richesse spécifique de la strate arborescente des sites étudiés")


# Calculs de la richesse spécifique pour les arbustes 
data_flo %>% 
  select(Site, Quadrat, Espece, Strate) %>%
  filter(!is.na(Espece)) %>% 
  filter(Strate == "Arbuste") %>% 
  group_by(Site, Quadrat) %>%  # Grouper d'abord par Site et Quadrat
  summarise(S = n_distinct(Espece)) %>%  # Compter les espèces uniques dans chaque groupe
  mutate(H_max = log2(S)) %>% 
  print() ->
  Richesse_arbuste

Richesse_arbuste %>% 
  summarise(S_tot = sum(S)) %>%  # Compter les espèces uniques dans chaque groupe
  mutate(H_max = log2(S_tot)) %>% # Calcul de H_max la valeur maximal de l'indice de Shannon
  print() ->
  Richesse_tot_arbuste

# Visualisation graphique du nombre d'espèce d'arbuste par site
boxplot(S~Site, data = Richesse_arbuste, main ="Richesse spécifique de la strate arbustive des sites étudiés")


# Calculs de la richesse spécifique pour les herbacees 
data_flo %>% 
  select(Site, Quadrat, Espece, Strate) %>%
  filter(!is.na(Espece)) %>% 
  filter(Strate == "Herbacée") %>% 
  group_by(Site, Quadrat) %>%  # Grouper d'abord par Site et Quadrat
  summarise(S = n_distinct(Espece)) %>%  # Compter les espèces uniques dans chaque groupe
  mutate(H_max = log2(S)) %>% 
  print() ->
  Richesse_herbacee

Richesse_herbacee %>% 
  summarise(S_tot = sum(S)) %>%  # Compter les espèces uniques dans chaque groupe
  mutate(H_max = log2(S_tot)) %>% # Calcul de H_max la valeur maximal de l'indice de Shannon
  print() ->
  Richesse_tot_herbacee

# Visualisation graphique du nombre d'espèce d'arbuste par site
boxplot(S~Site, data = Richesse_herbacee, main ="Richesse spécifique de la strate herbacée des sites étudiés")


```

### *Indice de Shannon*

Dans un second temps, pour étudier la structure de la commuauté végétale de chaque espace vert, **l'indice de Shannon (H)** est calculé pour **pour les arbres et arbustes de chaque quadrat d'un site.** Cet indice quantifie l'hétérogénéité de la biodiversité d'un milieu, il tend vers 0 lorsque le nombre d'espèce est faible et vers ln(S) lorsque le nombre d'espèce est grand.

```{r pressure, echo=FALSE}

# Packages
install.packages("vegan")
install.packages("tidyr")
install.packages("dplyr")
library(vegan)
library(tidyr)
library(dplyr)

# Indice de shannon pour le Q1 de DM
data_flo %>% 
  select(Site, Quadrat, Espece, Strate, N_ind) %>%
  filter(Strate != "Herbacée") %>% 
  filter(Quadrat == 1) %>% 
  filter(Site == "DM") %>% 
  mutate(N_ind = as.numeric(N_ind)) %>% # pour s'assurer que ce sont des valeurs numeriques
  filter(!is.na(Espece)) %>% # suppression des NA (a supp qd le tableau initial sera correctement complete)
  filter(!is.na(N_ind)) %>%
  group_by(Site, Quadrat) %>%
  pivot_wider(names_from = Espece, values_from = N_ind, values_fn = sum) %>% # pivot du tableau en tableau large
  replace(is.na(.), 0) %>%  # Remplace les NA par 0
  ungroup() %>%
  select(-Site, -Quadrat, -Strate) %>%  # Retirer Site et Quadrat pour ne garder que les abondances
  diversity(index = "shannon") -> # Calcul l'indice de Shannon
  Shannon_ind_DM_1 
  
print(Shannon_ind_DM_1) 


# Indice de shannon pour le Q2 de DM
data_flo %>% 
  select(Site, Quadrat, Espece, Strate, N_ind) %>%
  filter(Strate != "Herbacée") %>% 
  filter(Quadrat == 2) %>% 
  filter(Site == "DM") %>% 
  mutate(N_ind = as.numeric(N_ind)) %>% # pour s'assurer que ce sont des valeurs numeriques
  filter(!is.na(Espece)) %>% # suppression des NA (a supp qd le tableau initial sera correctement complete)
  filter(!is.na(N_ind)) %>%
  group_by(Site, Quadrat) %>%
  pivot_wider(names_from = Espece, values_from = N_ind, values_fn = sum) %>% # pivot du tableau en tableau large
  replace(is.na(.), 0) %>%  # Remplace les NA par 0
  ungroup() %>%
  select(-Site, -Quadrat, -Strate) %>%  # Retirer Site et Quadrat pour ne garder que les abondances
  diversity(index = "shannon") -> # Calcul l'indice de Shannon
  Shannon_ind_DM_2 
  
print(Shannon_ind_DM_2) 


# Indice de shannon pour le Q3 de DM
data_flo %>% 
  select(Site, Quadrat, Espece, Strate, N_ind) %>%
  filter(Strate != "Herbacée") %>% 
  filter(Quadrat == 3) %>% 
  filter(Site == "DM") %>% 
  mutate(N_ind = as.numeric(N_ind)) %>% # pour s'assurer que ce sont des valeurs numeriques
  filter(!is.na(Espece)) %>% # suppression des NA (a supp qd le tableau initial sera correctement complete)
  filter(!is.na(N_ind)) %>%
  group_by(Site, Quadrat) %>%
  pivot_wider(names_from = Espece, values_from = N_ind, values_fn = sum) %>% # pivot du tableau en tableau large
  replace(is.na(.), 0) %>%  # Remplace les NA par 0
  ungroup() %>%
  select(-Site, -Quadrat, -Strate) %>%  # Retirer Site et Quadrat pour ne garder que les abondances
  diversity(index = "shannon") -> # Calcul l'indice de Shannon
  Shannon_ind_DM_3 
  
print(Shannon_ind_DM_3) 

# Compilation de tous les indices de Shannon pour DM
Shannon_ind_DM = c(Shannon_ind_DM_1,Shannon_ind_DM_2,Shannon_ind_DM_3)


# Indice de shannon pour le Q1 de BL
data_flo %>% 
  select(Site, Quadrat, Espece, Strate, N_ind) %>%
  filter(Strate != "Herbacée") %>% 
  filter(Quadrat == 1) %>% 
  filter(Site == "BL") #%>% 
  mutate(N_ind = as.numeric(N_ind)) %>% # pour s'assurer que ce sont des valeurs numeriques
  filter(!is.na(Espece)) %>% # suppression des NA (a supp qd le tableau initial sera correctement complete)
  filter(!is.na(N_ind)) %>%
  group_by(Site, Quadrat) %>%
  pivot_wider(names_from = Espece, values_from = N_ind, values_fn = sum) #%>% # pivot du tableau en tableau large
  replace(is.na(.), 0) %>%  # Remplace les NA par 0
  ungroup() %>%
  select(-Site, -Quadrat, -Strate) %>%  # Retirer Site et Quadrat pour ne garder que les abondances
  diversity(index = "shannon") -> # Calcul l'indice de Shannon
  Shannon_ind_BL_1 
  
print(Shannon_ind_BL_1) 

# Indice de shannon pour le Q2 de BL
data_flo %>% 
  select(Site, Quadrat, Espece, Strate, N_ind) %>%
  filter(Strate != "Herbacée") %>% 
  filter(Quadrat == 2) %>% 
  filter(Site == "BL") %>% 
  mutate(N_ind = as.numeric(N_ind)) %>% # pour s'assurer que ce sont des valeurs numeriques
  filter(!is.na(Espece)) %>% # suppression des NA (a supp qd le tableau initial sera correctement complete)
  filter(!is.na(N_ind)) %>%
  group_by(Site, Quadrat) %>%
  pivot_wider(names_from = Espece, values_from = N_ind, values_fn = sum) %>% # pivot du tableau en tableau large
  replace(is.na(.), 0) %>%  # Remplace les NA par 0
  ungroup() %>%
  select(-Site, -Quadrat, -Strate) %>%  # Retirer Site et Quadrat pour ne garder que les abondances
  diversity(index = "shannon") -> # Calcul l'indice de Shannon
  Shannon_ind_BL_2 
  
print(Shannon_ind_BL_2) 


# Indice de shannon pour le Q3 de BL
data_flo %>% 
  select(Site, Quadrat, Espece, Strate, N_ind) %>%
  filter(Strate != "Herbacée") %>% 
  filter(Quadrat == 3) %>% 
  filter(Site == "BL") %>% 
  mutate(N_ind = as.numeric(N_ind)) %>% # pour s'assurer que ce sont des valeurs numeriques
  filter(!is.na(Espece)) %>% # suppression des NA (a supp qd le tableau initial sera correctement complete)
  filter(!is.na(N_ind)) %>%
  group_by(Site, Quadrat) %>%
  pivot_wider(names_from = Espece, values_from = N_ind, values_fn = sum) %>% # pivot du tableau en tableau large
  replace(is.na(.), 0) %>%  # Remplace les NA par 0
  ungroup() %>%
  select(-Site, -Quadrat, -Strate) %>%  # Retirer Site et Quadrat pour ne garder que les abondances
  diversity(index = "shannon") -> # Calcul l'indice de Shannon
  Shannon_ind_BL_3 
  
print(Shannon_ind_BL_3) 

# Compilation de tous les indices de Shannon pour BL
Shannon_ind_BL = c(Shannon_ind_BL_1,Shannon_ind_BL_2,Shannon_ind_BL_3)

# Tableau récapitulatif
Richesse %>% 
  filter(Strate != "Herbacée") %>% 
  mutate(H = c(Shannon_ind_DM,Shannon_ind_BL)) %>% 
  print() ->
  Flo
  
# Test de comparaison de la moyenne des indices de Shannon (a faire lorsque les ind seront calcules pour tous les sites)
t.test(Shannon_ind_DM, Shannon_ind_BL)
t.test(Shannon_ind_DM, Shannon_ind_MP)
t.test(Shannon_ind_DM, Shannon_ind_RB)
t.test(Shannon_ind_BL, Shannon_ind_MP)
t.test(Shannon_ind_BL, Shannon_ind_RB)
t.test(Shannon_ind_MP, Shannon_ind_RB)

```

### *Equitabilité de Piélou*

Pour finaliser l'étude de la diversité des espaces verts, **l'indice d'équitabilité de Piélou** est calculé **pour les arbres et arbustes** **de chaque quadrat d'un site** afin de mesurer l'équitabilité des abondances des espèces dans un milieu (est-ce que toutes les espèces sont présentes dans les mêmes proportions ?). Cet indice tend vers 0 lorsqu'il y a dominance d'une unique espèce et tend vers 1 lorsque qu'il y a une équirépartition des espèces dans le milieu (ici l'espace vert).

```{r}

# Indice de Pielou pour le Q1 de Meric

Richesse %>% 
  mutate(S = as.numeric(S)) %>% 
  filter(Site == "DM") %>% 
  filter(Quadrat == 1) %>% 
  select(S) %>% 
  print() ->
  S_DM_Q1

P_DM_1 = Shannon_ind_DM_1/log2(S_DM_Q1$S)

# Indice de Pielou pour le Q2 de Meric

Richesse %>% 
  mutate(S = as.numeric(S)) %>% 
  filter(Site == "DM") %>% 
  filter(Quadrat == 2) %>% 
  select(S) %>% 
  print() ->
  S_DM_Q2

P_DM_2 = Shannon_ind_DM_2/log2(S_DM_Q2$S)

# Indice de Pielou pour le Q3 de Meric

Richesse %>% 
  mutate(S = as.numeric(S)) %>% 
  filter(Site == "DM") %>% 
  filter(Quadrat == 3) %>% 
  select(S) %>% 
  print() ->
  S_DM_Q3

P_DM_3 = Shannon_ind_DM_3/log2(S_DM_Q3$S)

# Compilation de tous les indices de Pielou pour DM
P_DM = c(P_DM_1, P_DM_2,P_DM_3)

# Test de comparaison de la moyenne des indices de Pielou (a faire lorsque les ind seront calcules pour tous les sites)
t.test(P_DM, P_BL)
t.test(P_DM, P_MP)
t.test(P_DM, P_RB)
t.test(P_BL, P_MP)
t.test(P_BL, P_RB)
t.test(P_MP, P_RB)

```

## Diversité bêta

### *Indice de Jaccob*

L'indice de Jaccob est utilisé pour calculer une matrice de dissimilarité entre les espaces verts étudiés afin de rendre compte des différences dans la composition des communautés végétales de chaque espace vert.

```{r}

# Tableau de presence-absence des especes

data_flo %>% 
  select(Site, Espece) %>% 
  mutate(Presence = 1) %>%                    # Ajouter une colonne "Presence" avec des 1
  pivot_wider(names_from = Espece,            # Les noms de colonnes sont les espèces
              values_from = Presence,         # Les valeurs proviennent de la colonne "Presence"
              values_fill = list(Presence = 0)) %>% # Remplir les absences par 0
  print() ->
  pres_abs


# Packages
require(ade4)
require(cluster)
install.packages("ade4",dependencies=T)
install.packages("cluster",dependencies=T)

# Calcul de des indices de dissimilarite de Jaccard 
jac -> vegdist(pres_abs,"jaccard") 

# Matrice de Jaccard
jac
```

# Etude du sol

```{r}
data_pedo <- read_csv2("data_pedo.csv")
```

Note that the `echo = FALSE` parameter was added to the code chunk to prevent printing of the R code that generated the plot.
