---
title: "Data_analyse_FIRE"
author: "Bonda Emmafie, Froult Sehlma, Thaly Janloup, Tondra Typhaine"
date: "2024-10-14"
output: html_document
---

```{r setup, include=FALSE}
knitr::opts_chunk$set(echo = TRUE)
```

# Etude de la flore

## Diversité alpha

### *Richesse spécifique*

Dans un premier temps, la richesse spécifique S de chaque quadrat et S_tot de chaque site sont calculées (site = espace vert). Une ANOVA à un facteur permet de comparer cet indice entre les différents sites étudiés. La variable explicative est le "Site" et la variable réponse est la richesse spécifique "S".

```{r cars}
# Packages
install.packages("tidyverse")
library(tidyverse)

data_flo <- read_csv("data_flo - Data.csv")

# Calculs de la richesse spécifique
data_flo %>% 
  select(Site, Quadrat, Espece) %>%
  filter(!is.na(Espece)) %>% 
  group_by(Site, Quadrat) %>%  # Grouper d'abord par Site et Quadrat
  summarise(S = n_distinct(Espece)) %>%  # Compter les espèces uniques dans chaque groupe
  print() ->
  Richesse

Richesse %>% 
  summarise(S_tot = sum(S)) %>%  # Compter les espèces uniques dans chaque groupe
  print() ->
  Richesse_tot

# Visualisation graphique du nombre d'espèce par site
boxplot(S~Site, data = Richesse, main ="Richesse spécifique des sites étudiés")


```

### *Indice de Shannon*

Dans un second temps, pour étudier la structure de la commuauté végétale de chaque espace vert, l'indice de Shannon (H) est calculé pour chaque réplicat d'un site. Cet indice quantifie l'hétérogénéité de la biodiversité d'un milieu, il tend vers 0 lorsque le nombre d'espèce est faible et vers lnS lorsque le nombre d'espèce est grand.

```{r pressure, echo=FALSE}

# Packages
install.packages("vegan")
install.packages("tidyr")
install.packages("dplyr")
library(vegan)
library(tidyr)
library(dplyr)

# Indice de shannon pour le Q1 de DM
data_flo %>% 
  mutate(N_ind = as.numeric(N_ind)) %>% # pour s'assurer que ce sont des valeurs numeriques
  select(Site, Quadrat, Espece, N_ind) %>%
  filter(!is.na(Espece)) %>% # suppression des NA (a supp qd le tableau initial sera correctement complete)
  filter(!is.na(N_ind)) %>%
  filter(Quadrat == 1) %>% 
  filter(Site == "DM") %>% 
  #group_by(Site, Quadrat) %>%
  pivot_wider(names_from = Espece, values_from = N_ind, values_fn = sum) %>% # pivot du tableau en tableau large
  ungroup() %>%
  select(-Site, -Quadrat) %>%  # Retirer Site et Quadrat pour ne garder que les abondances
  diversity(index = "shannon") -> # Calcul l'indice de Shannon
  Shannon_ind_DM_1 
  
print(Shannon_ind_DM_1) 


# Indice de shannon pour le Q2 de DM
data_flo %>% 
  mutate(N_ind = as.numeric(N_ind)) %>% # pour s'assurer que ce sont des valeurs numeriques
  select(Site, Quadrat, Espece, N_ind) %>%
  filter(!is.na(Espece)) %>% # suppression des NA (a supp qd le tableau initial sera correctement complete)
  filter(!is.na(N_ind)) %>%
  filter(Quadrat == 2) %>% 
  filter(Site == "DM") %>% 
  #group_by(Site, Quadrat) %>%
  pivot_wider(names_from = Espece, values_from = N_ind, values_fn = sum) %>% # pivot du tableau en tableau large
  ungroup() %>%
  select(-Site, -Quadrat) %>%  # Retirer Site et Quadrat pour ne garder que les abondances
  diversity(index = "shannon") -> # Calculer l'indice de Shannon
  Shannon_ind_DM_2 
  
print(Shannon_ind_DM_2) 

Shannon_ind_DM = c(Shannon_ind_DM_1,Shannon_ind_DM_2)
  
# Test de comparaison des indices de Shannon (a faire lorsque les ind seront calcules pour tous les sites)
t.test(Shannon_ind_DM, Shannon_ind_BL)
t.test(Shannon_ind_DM, Shannon_ind_MP)
t.test(Shannon_ind_DM, Shannon_ind_RB)
t.test(Shannon_ind_BL, Shannon_ind_MP)
t.test(Shannon_ind_BL, Shannon_ind_RB)
t.test(Shannon_ind_MP, Shannon_ind_RB)

```

### *Equitabilité de Piélou*

Pour finaliser l'étude de la diversité des espaces vert, l'indice de l'équitabilité de Piélou est calculé afin de mesurer l'équitabilité des abondances des espèces dans un milieu (est-ce que toutes les espèces sont présentes dans les mêmes proportions ?).

```{r}

# Indice de Pielou pour le Q1 de Meric

Richesse %>% 
  mutate(S = as.numeric(S)) %>% 
  filter(Site == "DM") %>% 
  filter(Quadrat == 1) %>% 
  select(S) %>% 
  print() ->
  S_DM_Q1

P_DM_1 = Shannon_ind_DM_1/log2(S_DM_Q1$S)

# Indice de Pielou pour le Q2 de Meric

Richesse %>% 
  mutate(S = as.numeric(S)) %>% 
  filter(Site == "DM") %>% 
  filter(Quadrat == 2) %>% 
  select(S) %>% 
  print() ->
  S_DM_Q2

P_DM_2 = Shannon_ind_DM_2/log2(S_DM_Q2$S)

P_DM = c(P_DM_1, P_DM_2)

# Test de comparaison des indices de Pielou (a faire lorsque les ind seront calcules pour tous les sites)
t.test(P_DM, P_BL)
t.test(P_DM, P_MP)
t.test(P_DM, P_RB)
t.test(P_BL, P_MP)
t.test(P_BL, P_RB)
t.test(P_MP, P_RB)

```

## Diversité bêta

### *Indice de Jaccob*

L'indice de Jaccob est utilisé pour calculer une matrice de dissimilarité entre les espaces verts étudiés afin de rendre compte des différences entre la composition de la communauté végétale de chaque espace vert.

```{r}

```

# Etude du sol

```{r}
data_pedo <- read_csv2("data_pedo.csv")
```

Note that the `echo = FALSE` parameter was added to the code chunk to prevent printing of the R code that generated the plot.
