---
title: "Analyse_pédo_flo_gestion"
author: "Bonda Emmafie, Froult Sehlma, Thaly Janloup, Tondra Typhaine"
date: "2024-12-27"
output: word_document
---

# Importation des données.

```{r setup, include=FALSE}
library(tidyverse)
data <- read_csv2("Data_flo_pedo_gestion.csv")
data
```


# Etude des variables du jeu de données

## Epaisseur et nombre des horizons, et pourcentage de sable/limon/argile

Le nombre d'horizon semble fortement et positivement corrélé à l'épaisseur de l'horizon T2. L'épaisseur de l'horizon A semble négativement corrélée au pourcentage d'argile dans le sol. Il en est de même entre l'horizon J et le pourcentage de sable. A l'inverse, l'épaisseur de l'horizon J semble être positivement corrélé au pourcentage d'argile. Enfin, le pourcentage de sable et le pourcentage de limons semblent être fortement et négativement corrélés.

## Pourcentage des types biologiques

Concernant le pourcentage des types biologiques, il semblerait que les pourcentagse des thérophytes et des hémicryptophytes soientt positivement et fortement corrélée. De même pour les chaméphytes et les phanérophytes. De fortes corrélations négatives sont notables entre le pourcentage de thérophytes et de chaméphytes, entre hémicryptophytes et chaméphytes/lianscents/phanérophytes.


## Variables de la gestion


```{r}
library(ade4)
library(psych)

# Draftsman plot et heatmap pour étudier les variables et leurs relations

## Epaisseur et nombre d'horizon
data %>% 
  select(Mean_horizon_nb, mean_O_thickness,mean_A_thickness, mean_T1_thickness,mean_T2_thickness, mean_J_thickness,mean_T3_thickness, Sand_pourcentage, Loam_pourcentage, Clay_pourcentage)->
  data_1

pairs.panels(data_1, 
             method = "pearson", # correlation method
             hist.col = "#00AFBB",
             density = TRUE,  # show density plots
             ellipses = FALSE # show correlation ellipses
             )


## Pourcentages des types biologiques
data %>% 
  select(Therophyte_pourcentage, Geophyte_pourcentage, Hemicroptophyte_pourcentage, Chamephyte_pourcentage, lianescent_pourcentage, Phanerophyte_pourcentage, Helophyte_pourcentage)->
  data_2

pairs.panels(data_2, 
             method = "pearson", # correlation method
             hist.col = "#00AFBB",
             density = TRUE,  # show density plots
             ellipses = FALSE # show correlation ellipses
             )



## Epaisseur et nombre d'horizon et pourcentages des types biologiques  
data %>% 
  select(-Sample,-Panels, -Late_mowing,-Dead_wood, -Cut, -Plantation, -Elagage, -ZNIEFF, -Leisure_facilities)->
  data_3

cor_matrix <- cor(data_3, use = "complete.obs", method = "pearson")

library(ggplot2)
library(reshape2)  # Pour "melt" la matrice en format long

# Convertir la matrice de corrélation en format long
cor_melted <- melt(cor_matrix)

# Créer la heatmap avec ggplot2
ggplot(cor_melted, aes(Var1, Var2, fill = value)) +
  geom_tile() +
  scale_fill_gradient2(low = "blue", high = "red", mid = "white", midpoint = 0) +
  theme_minimal() +
  theme(axis.text.x = element_text(angle = 45, hjust = 1)) +
  labs(title = "Heatmap de la matrice de corrélation")



## Variables de gestion
data %>% 
  select(Panels, Late_mowing,Dead_wood, Cut, Plantation, Elagage, ZNIEFF, Leisure_facilities) ->
  data_4

# # Initialiser une matrice vide pour les résultats de corrélation
# cor_matrix_phi <- matrix(ncol = ncol(data_4), nrow = ncol(data_4))
# 
# # Remplir la matrice avec les coefficients Phi pour chaque paire de variables
# for (i in 1:(ncol(data_4) - 1)) {  # Première boucle pour les indices de colonnes
#   for (j in (i + 1):ncol(data_4)) {  # Deuxième boucle pour les paires (i, j) où j > i
#     # Utiliser drop = TRUE pour obtenir un vecteur
#     cor_matrix_phi[i, j] <- phi(data_4[, i, drop = TRUE], data_4[, j, drop = TRUE])  # Calcul de la corrélation Phi
#     cor_matrix_phi[j, i] <- cor_matrix_phi[i, j]  # Matrice symétrique : valeur à [j, i] égale à [i, j]
#   }
# }

# 
# library(ggplot2)
# library(reshape2)
# 
# # Transformer la matrice de corrélation en format long
# cor_matrix_long <- melt(cor_matrix_phi)
# 
# # Créer la heatmap avec ggplot2
# ggplot(cor_matrix_long, aes(Var1, Var2, fill = value)) +
#   geom_tile() +
#   geom_text(aes(label = round(value, 2)), color = "white") +
#   scale_fill_gradient2(low = "blue", high = "red", mid = "white", midpoint = 0) +
#   theme_minimal() +
#   labs(title = "Matrice de corrélation Phi entre variables binaires",
#        x = "Variables", y = "Variables")



```




# Réalisation ACP

## Les axes

Le premier axe est celui qui possède la valeur propre la plus élevé et est donc celui qui explique le plus la variabilité des observations. Le premier axe explique 37,33% de la variabilité. Le second axe explique 19,88% de la variabilité.


## Les variables

### Contribution

Le pourcentage d'hémichryptophytes, de phanérophytes, de thérophytes, la fauche tardive, la conservation du bois mort et la classification en zone ZNIEFF contribuent le plus au premier axe. L'épaisseur moyenne de l'horizon T3, le pourcentage d'hémichryptophytes, l'aménagement de strcutures de loisir contribuent le plus au second axe. Aucune variable ne contribue majoritairement à l'axe 3. Leur contribution est assez diffuse. L'épaisseur de l'horizon A, de l'horizon T1 et le pourcentage d'argile contribuent le plus à l'axe 4. Les autres variables ont une contributions presque nulle ou plus faible.

### Qualité de la représentation

Le pourcentage d'hémichryptophytes, de phanérophytes, la fauche tardive, la conservation des arbres morts et la classification en zone ZNIEFF sont très bien représentés par l'ACP. En revanche, les variables concernant l'épaisseur des horizons et la texture du sol sont moins bien représentées. Les variables pour la présence de panneaux, de coupe et de plantation ne sont pas bien représentées du tout.

### Corrélation avec les axes de l'ACP

Le pourcentage d'argile, de thérophytes et d'hémichryptophytes sont fortement et négativement corrélés au premier axe de l'ACP. A l'inverse, le pourcentage de lianescent, de phanérophytes, de chaméphytes, la fauche tardive, la conservation de bois mort, l'élagage et la classification en zone ZNIEFF sont fortement et positivement corrélés au premier axe de l'ACP. Le nombre moyen d'horizon, l'épaisseur moyenne de l'horizon T3 sont fortement et négativement corrélés au second axe. L'épaisseur moyenne de l'horizon O, le pourcentage d'hélophyte et l'aménagement de structure de loisir sont fortement et positivement corrélés au second axe de l'ACP. L'épaisseur de l'horizon A et le pourcentage de sable sont également positivement corrélés à l'axe 2 mais de manière plus modérée.


## Les individus (observations = samples = quadrats des parcs)
### Contribution


### Qualité des représentations
Les individus 1, 4 et 6 sont très bien représentés dans l'ACP. En revanche, les individus 10, 12 et 11 sont plus mal représentés.


### Groupement
De prime abord, les individus semblent se rassembler selon les sites. Les individus 1,2 et 3 (Dm) semblent être plutôt influencés positivement par le pourcentage de lianescent, de phanérophytes, de chaméphytes, la fauche tardive, la conservation de bois mort, l'élagage et la classification en zone ZNIEFF pour l'axe 1, et par l'épaisseur moyenne de l'horizon O, le pourcentage d'hélophyte et l'aménagement de structure de loisir pour l'axe 2.  

```{r}
# Standardiser les variables quantitatives (seulement pour les variables quantitatives)
data_quantitative_scaled <- scale(data_3)  # Mise à l'échelle

# Concaténer les données binaires et quantitatives standardisées
data_scaled <- cbind(data_quantitative_scaled, data_4)

# Effectuer l'ACP
library(FactoMineR)
acp <- PCA(data_scaled, ncp = 4, scale. = TRUE)



# Les axes
## Histogramme des valeurs propres
barplot(acp$eig[,1], main="valeurs propres", names.arg=paste("dim", 1:nrow(acp$eig)))

## Contribution des axes (composantes principales)
contribution_axes <- acp$eig
contribution_axes

## Graphique de la variance expliquée par chaque axe
barplot(contribution_axes[, 2], names.arg = 1:nrow(contribution_axes),
        main = "Contributions des axes (Variance expliquée)",
        xlab = "Axe", ylab = "Variance expliquée (%)",
        col = "lightblue")





# Les variables
## Coordonnées variables
acp$svd$V

## Cercles des corrélations
plot.PCA (acp, choix="var", invisible="ind.sup")

## Matrice des corrélations entre les variables et les axes
acp$var$cor 

## Contribution des variables aux axes
contribution_variables <- acp$var$contrib
head(contribution_variables)  # Afficher les premières lignes pour voir la structure

## Heatmap des contributions des variables
install.packages("pheatmap")
library(pheatmap)
pheatmap(contribution_variables, main = "Heatmap des contributions des variables",
         cluster_rows = TRUE, cluster_cols = TRUE, color = colorRampPalette(c("white", "blue"))(50))

## Visualiser la qualité de la représentation des variables avec Cos2
library(factoextra)
cos2_var <- acp$var$cos2
fviz_cos2(acp, choice = "var", axes = 1:2) +
  ggtitle("Qualité de la représentation des variables (Cos2)")  # Ajouter un titre via ggtitle



# Les individus
## Coordonnées
acp$svd$U

## Représentation
plot.PCA (acp, choix="ind", invisible="ind.sup")

## Contribution des individus à chaque axe
contribution_individus <- acp$ind$contrib
head(contribution_individus)  # Afficher les premières lignes pour voir la structure

## Graphique des individus avec la contribution à l'axe 1
plot(acp, choix = "ind", main = "Graphique des individus (ACP)")

## Visualiser les individus avec la qualité de la représentation sur les axes principaux
install.packages("factoextra")
library(factoextra)
fviz_pca_ind(acp, col.ind = "cos2", gradient.cols = c("white", "blue"),
             title = "Représentation des individus (qualité)")

## Qualité de la représentation des variables par les axes
cos2_individus <- acp$ind$cos2 

## Heatmap des cosinus des angles (qualité de la représentation)
pheatmap(cos2_individus, main = "Heatmap de la qualité de la représentation des individus",
         cluster_rows = TRUE, cluster_cols = TRUE, color = colorRampPalette(c("white", "blue"))(50))



# Visualiser l'ACP avec les noms des points issus de la colonne "ID"
fviz_pca_ind(acp, 
             label = data$Sample,  # Utiliser la colonne "Samples" pour les labels
             geom.ind = "point",     # Points pour les individus
             col.ind = "blue",        # Couleur des points
             labelsize = 3,           # Taille des labels
             repel = F,            # Eviter les chevauchements
             title = "Visualisation of all samples")


```

Note that the `echo = FALSE` parameter was added to the code chunk to prevent printing of the R code that generated the plot.
